最高法院刑事判決　　　　　　一○○年度台上字第二一二三號
上　訴　人　張凱偉
上列上訴人因違反毒品危害防制條例案件，不服台灣高等法院台
中分院中華民國一００年二月十日第二審判決（九十九年度上訴
字第二四六五號，起訴案號：台灣台中地方法院檢察署九十九年
度偵字第一００七五號、九十九年度少連偵字第七七號），提起
上訴，本院判決如下：
    主  文
上訴駁回。
    理  由
按刑事訴訟法第三百七十七條規定，上訴於第三審法院，非以判
決違背法令為理由，不得為之。是提起第三審上訴，應以原判決
違背法令為理由，係屬法定要件。如果上訴理由書狀並未依據卷
內訴訟資料，具體指摘原判決不適用何種法則或如何適用不當，
或所指摘原判決違法情事，顯與法律規定得為第三審上訴理由之
違法情形，不相適合時，均應認其上訴為違背法律上之程式，予
以駁回。本件原判決依憑上訴人張凱偉之自白，證人即少年劉○
、張○宏、朱○巧、邱○慈、羅○妍、吳○慈（姓名年籍均詳卷
）於偵查及第一審之證詞，證人即少年李○均（姓名年籍詳卷）
於偵查之證詞，以及卷附少年劉○使用之0000000000
號、少年李○均使用之0000000000號行動電話通訊監
察譯文，暨扣案上訴人所有供犯罪使用之0000000000
號行動電話一支（含ＳＩＭ卡）與販賣、轉讓愷他命使用之分裝
盤、分裝杓各一個等證據資料，認定上訴人確有其事實欄所載犯
行等情，已詳所憑之證據及認定之理由。並就上訴人販賣第二
級毒品ＭＤＭＡ（俗稱「搖頭丸」）、第三級毒品愷他命（俗稱
Ｋ他命）主觀上何以有營利之意圖，於理由內說明甚詳。因而撤
銷第一審關於上訴人販賣第二級毒品部分之科刑判決（即原判決
附表一編號一至六部分），改判依想像競合犯規定，仍論處上訴
人販賣第二級毒品罪刑（共六罪，每罪均處有期徒刑）；及維持
第一審論處上訴人成年人利用未滿十四歲之少年犯販賣第三級毒
品罪刑之判決（即原判決附表一編號七部分），駁回上訴人此部
分之第二審上訴。從形式上觀察，並無足以影響判決結果之違法
情形存在。上訴意旨略稱：上訴人於偵查、審理時迭次坦承犯罪
，犯後態度良好，已有悔意，且犯罪所得不多，與一般販毒獲重
利之情形不同，而上訴人離婚後須獨立扶養三名未成年子女，父
親及長子又患有先天性心臟病，因上訴人一時鑄下大錯，家中經
濟來源斷絕，致無法親自照料父母親及三位子女，處境益加困難
。原審漏未審酌上訴人犯罪之動機、目的、品性、涉案情節、犯
後態度及家庭狀況等情，而未適用刑法第五十七條、第五十九條
之規定減輕刑責，原判決自有未適用法則之違法。又上訴人於警
詢時即已供稱其毒品係向綽號「阿佑」之人所購買，嗣經親友調
查後，得知「阿佑」之真實姓名為「賴明佑」（民國○○○年○
月○日生、身分證統一編號：Ｚ000000000），所駕駛
之車輛為三菱廠牌黑色轎車。原判決就上訴人有無供出毒品來源
，因而查獲其他正犯或共犯，得否依毒品危害防制條例第十七條
第一項之規定減輕刑責等情，卻隻字未提，亦有違誤等語。惟查
刑之量定，係實體法上賦予法院得自由裁量之事項，倘其未逾越
法律所規定之範圍，又未明顯違背正義，即不得任意指摘為違法
。又刑法第五十九條酌量減輕其刑之規定，必於犯罪之情狀顯可
憫恕，認科以最低度刑仍嫌過重者，始得為之。至於行為人之智
識程度、手段、犯罪所生之危害及犯後態度是否良善，有無衷心
悔悟等，僅屬同法第五十七條所規定，於法定刑內為科刑輕重之
標準，並非酌量減輕其刑之事由。本件原判決理由欄已詳以上
訴人之責任為基礎，說明審酌刑法第五十七條所列各款事項，而
為刑之量定理由，既未逾越法律所規定之範圍，亦無明顯違背正
義，即無違誤。上訴意旨指摘原判決未審酌刑法第五十七條所規
定之科刑標準，顯非依據卷內資料指摘之合法上訴理由。至於行
為人之犯罪動機、品性、犯罪所生之危害及犯後態度良好等情狀
，僅屬刑法第五十七條所規定，於法定刑內為科刑輕重之標準，
並非酌量減輕其刑之事由。原判決未適用刑法第五十九條規定酌
減上訴人之刑責，核屬原審量刑職權之適法行使，雖未於理由欄
說明，亦無理由不備或未適用法則之違背法令。又依卷內資料所
示，上訴人於警詢、偵查中僅供稱：轟趴、拉Ｋ所使用之搖頭丸
及Ｋ他命係向綽號「阿佑」所購買，「阿佑」年約二十餘歲，真
實姓名、住何處伊均不清楚，電話是0000000000號等
語，於第一審及原審審理時亦未提供任何有關「阿佑」之情資供
檢警追查，且卷內又無任何因上訴人供出毒品來源而查獲「阿佑
」之資料，既無因上訴人供出毒品來源，因而查獲其他正犯或共
犯之情形，原判決自無須於理由欄為此無謂說明之必要。上訴人
於本院始空言主張「阿佑」即係「賴明佑」等情，指摘原判決就
此部分未予調查、說明，亦非適法上訴第三審之理由。衡以前開
說明，其上訴為違背法律上之程式，應予駁回。
據上論結，應依刑事訴訟法第三百九十五條前段，判決如主文。
中    華    民    國  一○○  年    四    月  二十八  日
                      最高法院刑事第十一庭
                          審判長法官  賴  忠  星  
                                法官  呂  丹  玉  
                                法官  吳      燦  
                                法官  蔡  名  曜  
                                法官  葉  麗  霞  
本件正本證明與原本無異
                                      書  記  官  
中    華    民    國  一○○  年    五    月    三    日
                                                      K